臺灣臺東地方法院刑事判決　　　　　　　 96年度訴字第250號
公　訴　人　臺灣臺東地方法院檢察署檢察官
被　　　告　丙○○
指定辯護人　本院公設辯護人　甲○○
上列被告因殺人未遂案件，經檢察官提起公訴（96年度偵字第18
84號），本院判決如下：
    主  文
本件公訴不受理。
    理  由
一、公訴意旨略以：被告丙○○為臺東縣臺東市○○○路168 號
    「誘惑快感ＫＴＶ」職員，於民國96年8月11日上午8時許，
    在該ＫＴＶ店內，因故對同事丁○○、己○○不滿，竟基於
    殺人之犯意，持店內之菜刀1把，至Ｖ2包廂內朝丁○○、己○○2人之頭、胸等致命部位砍殺，丁○○、己○○2人見狀
    閃躲並以手抵擋，丁○○右手臂、左肩頰骨仍遭砍傷、而己○○左臉頰、右手腕亦遭砍傷，丁○○、己○○負傷後往外
    奔逃呼救報警，丙○○見狀即將菜刀置於機車內騎乘機車離
    去，丁○○、己○○送醫救治始倖免於難，因認被告涉犯刑
    法第271條第2項、第1項之殺人未遂罪嫌。
二、按犯罪事實應依證據認定之，無證據不得認定犯罪事實，刑
    事訴訟法第154條第2項定有明文；又所謂認定犯罪事實之證
    據，係指足以認定被告確有犯罪行為之積極證據而言，該項
    證據自須適合於被告犯罪事實之認定，始得採為斷罪資料；
    如未能發現相當證據，或證據不足以證明，自不能以推測或
    擬制之方法，以為裁判基礎。（最高法院29年度上字第3105
    號、40年度台上字第86號判例意旨可資參照）。而刑法第27
    1 條之殺人罪，以有使人喪失生命之故意為其成立要件，意
    即須有殺人之故意，並著手實施殺人之行為始足當之。故殺
    人與傷害之區別，應以有無殺意為斷，其受傷之多寡，及是
    否為致命部分，有時雖可藉為認定有無殺意之心證，究不能
    據為絕對標準（最高法院18年上字第1309號判例意旨參照）
    ；且此一使人喪失生命之主觀犯意要件，既關係罪責之成立
    與否，自應憑證據予以證明，且不容有合理性懷疑之存在。
三、公訴人認被告涉犯殺人未遂罪嫌，無非係以被告自承持刀傷
    害丁○○、己○○，及被害人丁○○、己○○與證人戊○○
    之證詞，暨就醫證明書1張、照片18張，與扣案之菜刀1把、
    沾血襯衫1 件為論斷之依據。訊據被告雖坦承持刀傷害被害
    人丁○○、己○○之行為，惟堅決否認殺人未遂犯行，堅稱
    其並無殺人之犯意，僅是一時氣憤而揮刀，是要嚇他們等語
    。經查：
（一）被告曾於前揭時地持菜刀砍被害人丁○○左肩乙刀，並於
      丁○○、己○○將其壓制地面時，因掙扎而刺劃被害人丁○○、己○○，導致被害人丁○○左肩頰骨、左臂及己○○左臉頰、右手腕受有傷害，參諸證人丁○○於本院審理
      時所證述：96年8月11日上午8時左右，伊在誘惑快感ＫＴ
      Ｖ店內和己○○、丙○○、戊○○唱歌飲酒，因己○○幫
      伊擋酒，丙○○對己○○有點不滿，丙○○要找己○○到
      廚房打架，己○○不願意，便說如果今天喝的不開心的話
      ，就走人就好，但丙○○不讓己○○離開，伊就幫己○○
      講話，稱大家今天出來喝酒何必這樣，並跟丙○○說，伊
      今天要挺己○○，丙○○聽到就衝去廚房拿菜刀，直接進
      到包廂，從伊左肩砍一刀，伊跳開，丙○○又砍第二刀，
      伊直接把他壓在地下。在丙○○砍伊第一刀時，伊就衝向
      前把丙○○壓倒，丙○○一直掙扎，當時很混亂，伊也不
      清楚第二刀，到底是壓制時或是沒有壓制時被砍到的，之
      後己○○也有幫忙一起壓制丙○○，後來沒有辦法壓制，
      伊就衝向廚房，開後門去外面呼救。丙○○砍伊第一刀時
      ，是傷到左肩且有傷到骨頭，第二刀傷到左手臂沒有傷到
      骨頭，左肩及手臂傷勢復原情況為活動正常等語，證人己○○於本院審理時結證稱：當天是伊跟丁○○、丙○○喝
      酒，大概是為了酒的事情，有產生糾紛，丙○○就去廚房
      拿菜刀到Ｖ2 包廂，丙○○原本拿菜刀是朝丁○○肩膀砍
      下去，丁○○有往後跳，丁○○往後跳的時候肩膀是有被
      砍到，之後丁○○就先把丙○○推開，把丙○○壓在地上
      ，雙方扭打起來，伊有去幫忙壓丙○○，伊左臉頰、右手
      腕是在幫忙壓制丙○○時受傷的，但不清楚是如何劃到或
      傷到的，因為當時很混亂。丙○○被伊和丁○○壓在地上
      後，丁○○就直接從後門走了，伊就從前門開門走了，伊
      當時並未注意丙○○在做什麼等語，及被告之自白、卷附
      急診病歷之記載，固屬不爭之事實。惟查本件起因於96年
      8月11日上午8時許，被告與朋友即被害人丁○○、己○○
      共同唱歌飲酒作樂，期間因擋酒之事，而與己○○起口角
      爭執，並因丁○○力挺己○○，進而引發本件憾事，有上
      開證人丁○○、己○○之證述可稽，且被告與被害人二人
      均為誘惑快感ＫＴＶ職員，為同事關係，被告與被害人原
      無夙怨、仇恨（見警卷第8 、11頁），足見當時被告與被
      害人雙方確係因單純之擋酒風波而起爭執，依常情判斷，
      被告自當不可能僅因此一微小爭執便起殺人之犯意。
（二）就被害人丁○○所受傷勢、傷痕而言，其受傷之位置計二
      處，已見前述。被害人丁○○於本院審理時證稱：丙○○
      第一刀是面對面正面拿菜刀由上往下砍，伊有閃躲，原本
      可能是要砍上半身，因為有推開他，所以就砍到肩膀。被
      砍第一刀的瞬間，當時很混亂，伊自己也不知道是什麼感
      覺，只知道要怎麼把丙○○壓在地下，之後可能是在壓制
      丙○○時被砍到第二刀而傷到左手臂等語（見本院卷第82
      頁）；而被告陳述：伊拿刀子從廚房出來後，在包廂門口
      有爭執，後來就面對面砍到丁○○一刀，後來伊就被推倒
      。如果伊真的要砍殺他們，丁○○跑到後面的時候，伊可
      以追出去，但因為本來是想要嚇他們而已，看到丁○○流
      血，跟當初想的不一樣，發現自己闖禍了，伊就把鐵們拉
      下來了（見本院卷第96、97頁）。參酌卷附照片（見警卷
      第18頁）及丁○○急診病歷，丁○○係左肩部受傷，而被
      告與丁○○係面對面之情況持刀，被告體型壯碩，若有殺
      人之故意，則其下手力道、部位應係造成更大傷害，不致
      使丁○○得以閃躲並進而推開被告將被告壓制在地上，則
      被告辯稱是為嚇他們，而不是要殺他們之意思，即有可能
      。而丁○○之左臂傷害及己○○所受之左臉頰、右手腕傷
      害，係在丁○○及己○○壓制被告之過程中所致，觀諸證
      人己○○證稱：其左邊太陽穴被刀劃到，應該是在勸架的
      過程中被丙○○無意中劃到的，因為伊和丁○○把丙○○
      壓在地上，在爭吵中，丙○○要掙扎，才在無意中劃到的
      等語（見本院卷第86、87頁）。據此，被告確無殺人並致
      人於死之犯意，亦屬無疑。
（三）被告與被害人間為同事關係，原無夙怨、仇恨已如前述，
      僅因唱歌時飲酒發生糾紛，此為被告所坦承，與被害人丁○○、己○○前揭所證，核無不合。則衡情，如被告因細
      故發生衝突而痛下殺手，在丁○○、己○○分別往後門、
      前門逃出時，應會追殺其二人，然依丁○○所證述：伊跑
      出去在後門看到丙○○，看他的動作好像是要追伊，但沒
      有追出來，就看到丙○○在關後門的鐵門，伊不清楚丙○○為何要關鐵門（見本院卷第81頁）。證人己○○證述：
      伊和丁○○把丙○○壓在地上，後來伊壓著，丁○○就先
      從後門跑掉了，丙○○是針對丁○○，伊想這樣不行，伊
      也從前門跑掉了，丙○○就在包廂門口看伊走掉，也沒有
      追上來等語（見本院卷第87頁）。倘被告有殺人之意，在
      被丁○○、己○○壓制在地後，應更會有情緒激動反應，
      然其在丁○○、己○○相繼離開後並無情緒反應及追殺該
      二人之情形，基此，難認被告有致被害人於死之犯意。另
      依卷附資料所示，己○○、丁○○均自行步入醫院就醫，
      己○○於當日就醫治療後隨即返家，並未住院，丁○○則
      稱其住院三天後離開，即未見被害人有因此留下重大不治
      或難治之傷害，是亦難認被害人二人因分別受傷而有導致
      生命之立即危險存在。
四、綜上所述，審酌被告行為動機、被害人所受傷勢與被告下手
    時所存在之客觀事實等因素，既均不足以認定被告係以殺人
    之犯意而為上開行為，揆諸首開說明，自難遽以殺人未遂之
    罪責相繩，衡情被告僅係因一時氣憤而持刀傷害被害人丁○○，意欲給予教訓而已，所辯尚堪採信。核被告所為應係觸
    犯刑法第277條第1項之普通傷害罪，公訴意旨認被告所為係
    犯同法第271條第2項、第1 項之殺人未遂罪，尚有未洽。又
    刑法第277條第1 項之傷害罪，依同法第287條之規定，須告
    訴乃論；且告訴乃論之罪，以有告訴權人提出合法告訴為追
    訴條件；其告訴應自得為告訴之人知悉犯人之時起，於六個
    月內為之；告訴或請求乃論之罪，未經告訴、請求或其告訴
    、請求經撤回或已逾告訴期間者，應諭知不受理之判決，刑
    事訴訟法第237條第1項、第303條第3款亦分別定有明文。查
    本件被害人丁○○於警詢時即表明不對丙○○提出傷害告訴
    ，有其警詢筆錄在卷足佐（見警卷第8 頁），己○○於警詢
    時則表示保留告訴權（見警卷第12頁），及至本院審理時，
    被害人丁○○、己○○均表示不對被告提出告訴（見本院卷
    第78、85頁），顯然本件被害人丁○○、己○○並未對於被
    告提出傷害罪之告訴無疑。揆諸前揭說明，應諭知不受理之
    判決。
據上論斷，應依刑事訴訟法第303 條第3 款，判決如主文。
本案經檢察官乙○○到庭執行職務。
中　　華　　民　　國　　96　　年　　11　　月　　27　　日
                  刑事第三庭審判長法　官  莊松泉
                                  法  官  簡芳潔
                                  法  官  蔡玉雪
以上正本證明與原本無異。
如不服本判決應於收受本判決後10日內向本院提出上訴書狀；上
訴書狀應敘述具體理由。未敘述上訴理由者，應於上訴期間屆滿
後20日內向本院補提理由書狀（均須按他造當事人之人數附繕本
）。「切勿逕送上級法院」。
告訴人或被害人對於本判決如有不服，請書具不服之理由狀，請
求檢察官上訴者，其上訴期間之計算係以檢察官收受判決正本之
日期為準。
                                  書記官  陳俊德
中　　華　　民　　國　　96　　年　　11　　月　　27　　日
